臺灣高等法院花蓮分院民事判決　九十三年度勞上易字第一三號
　　上　訴　人　丙○○
　　被 上訴 人　財團法人花蓮縣公民大學基金會
　　法定代理人　甲○○
　　訴訟代理人　乙○○
右當事人間請求給付確認僱傭關係存在事件，上訴人對於臺灣花蓮地方法院九十二年
度勞訴字第三號中華民國九十二年十二月二十三日第一審判決，提起上訴，經於九十
三年四月廿九日言詞辯論終結，本院判決如左：
    主      文
上訴駁回。
第二審訴訟費用由上訴人負擔。
    事      實
甲、上訴人方面：
  一聲明：(一)原判決不利於上訴人部分廢棄。
　　　　　(二)確認兩造於民國九十一年四月二十日所訂之僱傭關係存在。
　　　　　(三)被上訴人應再給付上訴人新台幣一百四十六萬七千三百九十一元。
　二陳述及所用證據除核與原審判決書記載者相同，予以引用外，補稱：(一)被上訴人
    曾聘上訴人為基金會執行長，任期與董事長同，並非祇有三個月。(二)被上訴人以
    上訴人工作表現欠佳而予以解聘，有違誠信原則。(三)被上訴人解聘上訴人並未符
　　合私立學校法第二十九條、第五十五條之規定。其解聘為不合法。
乙、被上訴人方面：
　一聲明：如主文。
  二陳述及所用證據除核與原審判決書記載者相同，予以引用外，補稱：(一)被上訴人
    於九十一年五月九日辦畢法院核發法人登記證書，始具備法人資格，上訴人所稱
    「兩造於九十一年四月二十日所訂之僱傭關係存在」，顯然有誤。(二)被上訴人取
    得法人證書後，即依規定向花蓮縣政府申請設立花蓮縣公民大學，經花蓮縣政府
    於九十一年八月十二日同意申設。(三)上訴人係被上訴人在籌設公民大學期間之試
    用人員，在試用三個月期間，表現欠佳，故予解聘。被上訴人均未與上訴人訂定
    任何僱傭契約。(四)上訴人將被上訴人無給職之執行長與公民大學之執行長混為同
　　一職務。
　　理　　　由
一、本件上訴人起訴主張：上訴人前於民國（下同）九十一年四月間負責花蓮縣公民
　　大學之籌備，並於同月二十日遭被上訴人或花蓮縣公民大學遴聘為財團法人花蓮
　　縣公民大學基金會董事會之董事，任期自九十一年四月二十八日迄九十四年四月
　　八日為止，共計三年，上訴人每月薪資為七萬元，該董事會並決議聘上訴人為執
　　行長。迨被上訴人於九十一年五月間取得法人證書後，即向花蓮縣政府申請設立
　　花蓮縣公民大學，並經董事長遴聘為該大學主任，任期為三年。嗣上訴人於同年
　　七月二十二日經董事長核准上訴人之假單，於同月三十一日上訴人復因車禍住院
　　，而同月二十四日該公民大學搬遷及整修裝璜，工作人員本即無法簽到，是該段
　　期間並不會發生曠職之問題。詎被上訴人或花蓮縣公民大學於九十一年七月間，
　　未經預告，遽以上訴人曠職等不實之理由終止前開僱傭契約，上訴人自得請求被
　　上訴人或花蓮縣公民大學於九十一年七月一日以後，至上訴人自該職位合法離職
　　日止每月五萬元之主任薪資（僅請求每月七萬元中之五萬元）。被上訴人則以：
　　被上訴人係於九十一年五月九日始經核發法人登記證書，而具備法人身份，至同
　　年八月間公民大學才獲准設立，故上訴人所稱兩造於同年四月二十日所訂之僱傭
　　契約存在云云，顯然有誤。又上訴人僅係被上訴人在成立前籌設期間五、六、七
　　等三個月之基金會試用工作人員，每月薪資僅為五萬元，並未有任期三年之約定
　　，其職銜具有執行長名稱，但為無給職。被上訴人並未聘上訴人為公民大學之主
　　任，上訴人自九十一年七月二十二日以後就未到職，其雖於該月二十二日及二十
　　三日兩天有呈報補假，惟其餘工作日都未請假，迄同年八月十日，上訴人才出面
　　聲稱其於七月三十一日因公出車禍，然該車禍應非基於因公事由。由於上訴人工
　　作期間表現不佳，故於三個月試用期屆滿後即未再續聘，此後亦未與上訴人訂有
　　任何僱傭契約等語置辯。
二、經查：
　(一)被上訴人係於九十一年五月九日始經法院核准為法人之登記之事實，固據被上訴
　　人提出法人登記證書為憑，惟被上訴人於其取得法人資格以前之籌備階段所訂定
　　之前開勞動契約，被上訴人既復基於該契約按月支付薪資予上訴人，顯已承認該
　　法律關係，並已默示地概括承受該契約之權利義務，是被上訴人即不得以其與上
    訴人訂立該勞動契約之時，未取得法人資格為辯，而否認該法律關係對其之拘束
    性。
　(二)按稱團體協約者，謂僱主或有法人資格之僱主團體，與有法人資格之工人團體，
　　以規定勞動關係為目的所締結之書面契約，團體協約法第一條前段定有明文。本
　　件兩造於所訂之勞動契約前，並未先由工人團體或僱主或僱主團體先為勞動關係
　　之書面約定，故上訴人辯稱系爭勞動契約應受團體協約法之拘束云云，顯無理由
　　。系爭勞動契約雖應認定存在，而上訴人既主張該契約之存續期間為三年，則自
　　應由上訴人就此項有利於其自己之事實為舉證。然上訴人雖提出如前開證據欄所
　　示之文件，惟該等文件均未記載有關兩造約定任期之事實，此外，上訴人則始終
　　未能再另為舉證，本院自未能遽為對其有利之認定。另依上訴人提出並為被上訴
    人所不爭執為真正之「財團法人花蓮公民大學教育基金會專（兼）任職員聘約」
    第一條之記載：「專任職員應先試用三個月，期滿後正式發聘．．」（見原審卷
　　十六頁），以同為上訴人提出被上訴人不爭執之該基金會九十二年一月二十一日
　　第一次董事會議會記錄所載第三點：「花蓮縣公民大學職員丙○○在三個月試用
　　期間．．」（見原審卷三十頁）等情觀之，應可推知兩造間所訂之契約就期間方
　　面之約定僅為三個月，如上訴人表現良好，被上訴人如欲續聘上訴人，應另立聘
　　約，並由董事長提名，經董事會決議通過後聘任之，任期與董事長同，惟如三個
    月試用期間，表現不佳，則不予聘任。本件上訴人在試用三個月期間，因表現不
　　佳，致被上訴人不予聘任，自無任何僱傭關係存在。
　(三)承前所述，系爭勞動契約既屬定有期限之情形，原勞動契約自因屆滿而消滅，實
　　不需被上訴人再為終止契約之意思表示，故上訴人辯稱被上訴人之董事長僅被授
　　權與上訴人協商，並未表示終止契約云云，即無可採。另本件被上訴人並非於該
　　三個月期間屆滿前為契約終止之主張，而本件又非不定期勞動契約，實無勞動基
　　準法第十一、第十二條就未定期限之勞動契約所為規定之適用餘地，故上訴人以
　　被上訴人未遵該二條法律之規定為詞，辯稱被上訴人終止契約為無理由云云，即
　　無理由。
　(四)上訴人於九十一年五月、六月及七月間均為經被上訴人聘僱之期間，已為兩造所
　　不爭執，再依據上訴人所提出為被上訴人所不爭執之花蓮公民大學薪資表（簽領
　　本）一紙（參原審卷第一○一頁），其上業已載明本件上訴人及其他職員自該年
　　五月至七月間之薪資領取情形，由其中記載之內容可知，其薪資取領均係每月初
　　領取前一個月之薪水，本件上訴人已領取五月及六月份之薪水，惟七月份之薪資
　　並無領取紀錄，足資推定上訴人確未領得該月份薪水。該七月份既仍為系爭勞動
　　契約之存續期間，上訴人自得請求被上訴人給付其已到職部分之薪資。被上訴人
　　辯稱上訴人自九十一年七月二十二日以後即未到職之事實，上訴人尚以其固未到
　　職，但係因公出車禍而住院，並非曠職云云置辯，惟其始終未能舉證為該項證明
　　，是上訴人自該日以後未到職之日數，自不得為薪給之請求，惟被上訴人仍應給
　　付上訴人該年七月份曾到職上班部分之薪資。上訴人固曾主張其每月薪資為七萬
　　元，惟經被上訴人抗辯月薪僅為五萬元後，上訴人已改為每月五萬元計算，應視
　　同自認。以該月應上班日數二十三日與上訴人實際到職日之十五日比例計算，上
　　訴人應可獲得三萬二千六百零九元（即50,000*15/23=32,609 ，經四捨五入）。
四、綜上，上訴人對被上訴人請求確認僱傭關係存在，因系爭勞動契約關係嗣後已因
　　屆滿三個月期限而消滅，故其請求確認該契約之法律關係仍存在之訴，即無理由
　　。至上訴人請求在職期間已到職部分之請求薪資三萬二千六百零九元，仍屬有據
　　，應予准許，至其餘未到職部分之薪資，尚無理由，原審就此部分之請求，不予
　　准許，上訴人就其敗訴部分，提起上訴，同原審之爭點指摘原判決不當，求為廢
　　棄，核無理由，應予駁回。
五、本件事證已臻明確，兩造其餘攻擊防禦方法就本判決之結果均不生影響，爰不一
    一贅述，附此敘明。
六、據上論結，本件上訴為無理由，依民事訴訟法第四百四十九條第一項、第七十八
　　條，判決如主文。
中　　　華　　　民　　　國　　九十三　　年　　　五　　　月　　十三　　　日
　　　　　　　　　　　　　　　　審判長法官　吳　鴻　章
                                　　　法官  林　慶　煙
　　　　　　　　　　　　　　　　　　　法官　黃　永　祥
右正本係照原本作成。
本件不得上訴。
　　　　　　　　　　　　　　　　法院書記官　吳　家　瑩
中　　　華　　　民　　　國　　九十三　　年　　　五　　　月　　十三　　　日
